臺灣高雄地方法院民事判決
111年度訴字第364號
原      告  長鑫資產管理股份有限公司

法定代理人  潘代鼎  
訴訟代理人  胡雪亭  


            謝守賢律師
被      告  林志勇  
            林志龍  
            林志謨  
            林雀珍  
            林秀梅  
共      同
訴訟代理人  葉凱禎律師
            曾嘉雯律師
            陳亮妤律師
上列當事人間請求撤銷遺產分割登記事件，本院於民國111年7月
21日言詞辯論終結，判決如下：
    主  文
原告之訴駁回。
訴訟費用由原告負擔。
    事實及理由
一、原告主張：被告林志勇前向訴外人安泰商業銀行股份有限公
    司（下稱安泰銀行）申請信用貸款，借款新臺幣（下同）90
    0,000元，借款期間自民國93年7月19日起至98年7月19日止
    ，每月為一期，共分60期平均攤還本息。前三期利息按週年
    利率3％計算，第四期起按週年利率12％計算至到期日止，並
    約定如有逾期償還情事，在6個月以內者，按上開利率10％；
    逾期超過6個月者，按上開利率20％加計違約金。詎林志勇未
    依約清償，積欠本金677,157元及自95年1月20日起至清償日
    止按週年利率12％計算之利息，暨自95年2月21日起至清償日
    止，逾期6個月內者，按上開利率10％；超過6個月者，按上
    開利率20％計付之違約金（下稱系爭債權），經原告於96年
    間受讓系爭債權並聲請本院核發110年度司促字第676號支付
    命令，該支付命令於110年2月1日確定在案。詎原告前向國
    稅局申調林志勇財產資料時，發現其母即訴外人林張玉於10
    9年2月3日死亡後，留有如附表所示之不動產（下稱系爭不
    動產），被告均為其繼承人且未拋棄繼承，卻於109年5月28
    日做成分割遺產協議（下稱系爭分割協議），逕將系爭不動
    產分歸被告林志龍所有，並於109年6月3日以分割繼承為登
    記原因辦理所有權移轉登記（下稱系爭登記），侵害原告就
    林志勇應繼分取償之權益，原告自依民法第244條第1、4項
    規定請求撤銷被告所為系爭分割協議之債權行為及系爭登記
    之物權行為，被告林志龍並應將系爭登記予以塗銷，回復為
    被告公同共有。為此依法提起本訴，並聲明：㈠被告就系爭
    分割協議之債權行為及系爭登記之物權行為應予撤銷。㈡被
    告林志龍並應塗銷系爭登記，將系爭不動產回復為被告公同
    共有。
二、被告則以：被繼承人林張玉生前由被告林志龍負責扶養，每
    月扶養費2萬元均係由林志龍支出，其餘被告因此獲有利益
    ，且林志龍為長男，所出男嗣為長孫，負有祭祖之責，林張
    玉生前即言明要將家族財產即系爭不動產分歸林志龍繼承，
    故被告於林張玉過世後即遵循其遺願而作成系爭分割協議，
    由林志龍單獨取得系爭不動產，其餘現金扣除喪葬費用等必
    要支出後，所餘約300萬元則由其他被告即林志勇、林志謨
    、林雀珍、林秀梅等4人（下稱林志勇等4人）平分各得75萬
    元，故非無償行為。遑論林志勇於系爭分割協議中尚取得75
    萬元之遺產，亦高於原告主張之債權額，自無損害原告債權
    之情事。是原告依民法第244條第1項、第4項請求撤銷及回
    復登記，均無理由等語為辯，並聲明：原告之訴駁回。
三、兩造不爭執事項：
　㈠原告於96年間受讓訴外人安泰銀行對被告林志勇之系爭債權
    ，並聲請本院核發110年度司促字第676號支付命令，該支付
    命令於110年2月1日確定在案。
　㈡訴外人林張玉於109年2月3日死亡並留有系爭不動產，被告均
    為其繼承人且未拋棄繼承。
　㈢被告於109年5月28日作成系爭分割協議，將系爭不動產分歸
    被告林志龍單獨取得，並於109年6月3日為系爭登記；其餘
    現金遺產扣除喪葬費用等必要支出後，由林志勇等4人各分
    得現金75萬元。
四、兩造爭執事項：
  ㈠被告間所為系爭分割協議之債權行為及系爭登記之物權行為
    ，是否為無償行為？有無害及原告之債權？
  ㈡原告得否請求撤銷系爭分割協議債權行為及系爭登記之物權
    行為，並塗銷系爭登記，將系爭不動產回復登記為被告公同
    共有？
五、得心證之理由：
  ㈠依民法第245條規定，自債權人知有前條所定撤銷權之原因時
    起，1年間不行使，或自行為時起，經過10年而消滅。原告
    訴請撤銷系爭不動產所有權移轉登記係於109年6月3日完成
    ；而原告自承委由普羅米斯資產管理股份有限公司名義調閱
    系爭不動產之登記謄本等情（111年7月21日言詞辯論筆錄第
    71頁）；據高雄市政府地政局新興地政事務所（下稱新興地
    政）110年10月4日函送系爭不動產電子謄本申請紀錄（審訴
    卷第63頁）以觀，足認原告係在110年6月23日始知系爭不動
    產所有權移轉登記有害及其債權之事。本件係於110年9月9
    日繫屬本院，有起訴狀收狀章戳在卷可稽（審訴卷第11頁）
    ，可見本件尚未逾前揭除斥期間。
  ㈡原告主張其受讓安泰銀行對林志勇之系爭債權並公告周知，
    且林志勇與其他被告均為被繼承人林張玉之繼承人，且皆未
    拋棄繼承，嗣經被告就林張玉遺產作成系爭分割協議，而由
    林志龍單獨取得系爭不動產所有權等情，有債權讓與聲明書
    暨登報公告、本院110年度司促字第676號支付命令暨確定證
    明書、新興地政110年10月4日函送系爭不動產之登記申請書
    、地籍異動索引、土地建物異動清冊、土地登記申請書、繼
    承系統表、系爭分割協議書、戶籍謄本、系爭不動產所有權
    狀、登記謄本暨異動索引、財政部高雄國稅局三民分局110
    年11月15日函附之被繼承人林張玉遺產稅核定通知書（本院
    卷第59頁至第63頁；審訴卷第15頁、第21頁、第41頁至第62
    頁、第69頁至第79頁、第121頁至第124頁）附卷足憑，並為
    被告所不爭執，洵堪認定。
　㈢第按債務人所為之無償行為，有害及債權者，債權人得聲請
    法院撤銷之；債權人聲請法院撤銷時，得並聲請命受益人或
    轉得人回復原狀，固為民法第244條第1項、第4項前段所明
    定。然債務人所為之行為究係有償？抑或為無償，應由債權
    人對此利己事實負舉證之責。原告主張系爭分割協議無償將
    系爭不動產分歸林志龍單獨所有而害及系爭債權云云，為被
    告執前詞否認，依上說明，自應由原告舉證以實其說。查，
    被告所辯林張玉生前多由林志龍出錢扶養，並由林志龍購置
    納骨塔位乙節，業經林志龍於本院行當事人訊問程序中結陳
    明確（本院卷第72頁、第73頁），核與財政部高雄國稅局10
    6年至108年林志龍綜合所得稅納稅證明書「扶養親屬身分證
    統一編號」欄確見林張玉在列（本院卷末證物袋內），及塔
    位暨管理費收據之訂戶名稱或買受人均為林志龍（見本院卷
    第87頁、第89頁）等情相符，佐以林志龍係在法務部調查局
    工作多年，相對其他被告確較具負擔林張玉生活費之能力，
    堪認所辯上情應可採信，由此已徵林志龍並非無償取得系爭
    不動產。繼觀被告間所簽立之系爭分割協議書（審訴卷第48
    頁），林志龍分得系爭不動產之所有權，然林志勇等4人則
    平分取得林張玉所遺300萬元之現金遺產，尤徵被告在為遺
    產分割協議時，並非無償使林志龍取得系爭不動產所有權，
    至為明灼。此外，原告並未提出足資佐證被告係無償所為並
    有害及系爭債權之積極證據，依前所述，自難認原告主張上
    情為實在，原告不得遽以聲請法院撤銷並請求塗銷系爭登記
    。
六、綜上所述，原告依民法第244條第1項、第4項規定，請求撤
    銷被告間系爭分割協議之債權行為及系爭登記之物權行為，
    並請求林志龍塗銷系爭登記，均無理由，應予駁回。又本件
    事證已明，兩造其餘攻防及證據，經斟酌後認均不足以影響
    本判決之結果，爰不逐一論述。
七、據上論結，本件原告之訴為無理由，依民事訴訟法第78條，
    判決如主文。
中　　華　　民　　國　　111 　年　　7 　　月　　29　　日
　　           民事第一庭  法　官 蔣志宗
以上正本係照原本作成。
如對本判決上訴，須於判決送達後20日內向本院提出上訴狀。如
委任律師提起上訴者，應一併繳納上訴審裁判費。
中　　華　　民　　國　　111 　年　　7 　　月　　29　　日
                           書記官 林雯琪
附表：
土地        縣市 鄉鎮市區 段  地號 面積（平方公尺） 權利範圍 登記名義人 高雄市 苓雅區 武聖  2011 45 全部 林志龍 建物        建號 建物門牌  建築式樣主要建築材料及房屋層數  建物面積（平方公尺） 權利範圍 登記名義人 高雄市○○區○○段0000○號 高雄市○○區○○○路000巷0號  加強磚造2層  1層：34.40 2層：33.91 總面積：68.31 全部 林志龍